【裁判字號】    98,易,262
【裁判日期】    980413
【裁判案由】    賭博
【裁判全文】
臺灣板橋地方法院刑事判決               98年度易字第262號
公  訴  人  臺灣板橋地方法院檢察署檢察官
被      告  乙○○
            甲○○
上列被告因賭博案件，經檢察官聲請簡易判決處刑（97年度偵字
第9767號），本院認不宜以簡易判決處刑，改依通常程序判決如
下：
    主  文
乙○○意圖營利，聚眾賭博，處有期徒刑伍月，如易科罰金，以
新臺幣壹仟元折算壹日。扣案之賭具象棋壹副、骰子貳拾顆、搬
風骰子壹顆及抽頭金新臺幣壹拾陸萬玖佰伍拾元，均沒收。
甲○○共同意圖營利，提供賭博場所，處有期徒刑貳月，如易科
罰金，以新臺幣壹仟元折算壹日。
    事  實
一、乙○○前因聚眾賭博罪，經本院於民國96年12月21日以96年
    度簡字第4497號簡易判決判處有期徒刑3 月確定，於98年2
    月8 日執行完畢（於本案未構成累犯）。乙○○基於意圖營
    利，聚眾賭博之犯意，由乙○○以不知情之己○○名義，於
    民國97年3 月5 日向甲○○承租位於臺北縣土城市○○路21
    4 巷1 號6 樓之客廳作為賭博場所，約定每月租金新臺幣（
    下同）1 萬元。嗣乙○○並於同月5 日至同月9 日間之某日
    時，向甲○○表示若將該處作為賭博場所使用，每日會多付
    3 千元之租金，甲○○應允後，二人遂基於意圖營利，提供
    賭博場所之犯意聯絡，於97年3 月9 日起至同月16日止，在
    上址，由乙○○聚集不特定之賭客，在上址，以其所有之象
    棋、骰子、搬風骰子作為賭具賭博財物。其賭博方式為由賭
    客輪流作莊，每家發2 支象棋，以象棋所屬點數之大小牌為
    輸贏標準，其餘在場賭客則隨意下注，乙○○可對贏注者抽
    取所贏金額5%之抽頭金。嗣於97年3 月16日下午4 時30分許
    ，適有賭客許清旗、蘇千惠、陳明炎、張孟珠、丁○○、江
    月卿、辛○○、黃淑華、謝林招治、庚○○、廖李素氣、張
    秋霞、陳親親、鄧羅阿足、簡絨、戊○○、陳李素貞、張進
    益、江正雄、陳煌祥、丙○○○、錢中華及羅紅香等人在上
    址以前開方式賭博財物，為警查獲並扣得象棋乙副、骰子20
    顆、搬風骰子1 顆、抽頭金160,950 元、賭資262,400 元及
    房屋租賃契約書乙份（賭客許清旗、蘇千惠、陳明炎、張孟
    珠、丁○○、江月卿、辛○○、黃淑華、謝林招治、庚○○
    、廖李素氣、張秋霞、陳親親、鄧羅阿足、簡絨、戊○○、
    陳李素貞、張進益、江正雄、陳煌祥、丙○○○、錢中華、
    羅紅香及賭資262,400 元部分，另由報告機關依社會秩序維
    護法裁處）。
二、案經臺北縣政府警察局土城分局報告臺灣板橋地方法院檢察
    署檢察官偵查後聲請以簡易判決處刑，本院認不宜以簡易判
    決處刑，改依通常程序審理。
    理  由
壹、程序部分：
    按被告以外之人於審判外之陳述，雖不符刑事訴訟法第159
    條之1 至第159 條之4 之規定，而經當事人於審判程序同意
    作為證據，法院審酌該言詞陳述或書面陳述作成時之情況，
    認為適當者，亦得為證據；當事人、代理人或辯護人於法院
    調查證據時，知有刑事訴訟法第159 條第1 項不得為證據之
    情形，而未於言詞辯論終結前聲明異議者，視為有前項之同
    意，刑事訴訟法第159 條之5 第1 項、第2 項分有明文。經
    查，本判決下列所引用之被告以外之人於審判外之陳述（包
    括書證），檢察官及被告於本院言詞辯論終結前均未聲明異
    議，本院審酌上開證據資料製作時之情況，尚無違法不當及
    證明力明顯過低之瑕疵，亦認為以之作為證據應屬適當，故
    揆諸前開規定，認前揭證據資料有證據能力。
貳、實體部分：
一、訊據被告乙○○固不否認委由不知情之己○○於上開時間向
    被告甲○○承租上開房屋，及於97年3 月16日以所有之象棋
    、骰子等賭具，聚集不特定之多數人在上址以上開方式賭博
    財物之事實；另被告甲○○固不否認於上開時間與己○○就
    上開房屋簽訂租賃契約之事實，惟被告甲○○矢口否認有何
    意圖營利，提供賭博場所之犯行，被告甲○○辯稱：伊與己○○簽約時，己○○並未說明該址將作為賭博場所使用，另
    案發當日己○○打電話予伊說有事與伊商談，雙方約定於當
    日下午3 時30分在上址見面，伊到現場，己○○不在，乙○○向伊表示係己○○之友人，並向伊表示該處若提供他人賭
    博，將每日多付3,000 元租金予伊，伊當場表示反對，過沒
    多久，警察即到場查獲，伊並未提供場所供他人聚賭云云；
    至被告乙○○則辯稱：伊係於97年3 月16日第一次聚集不特
    定之賭客至上址賭博云云。經查：
(一)被告乙○○提供象棋、骰子及搬風骰子作為賭具，供不特定
    人在其委由不知情之己○○向被告甲○○承租之臺北縣土城
    市○○路214 巷1 號6 樓之客廳，由賭客輪流作莊，每家發
    2 支象棋，以象棋所屬點數之大小牌為輸贏標準，其餘在場
    賭客則隨意下注，被告乙○○可對贏注者抽取所贏金額5%之
    抽頭金等情，業據被告乙○○於警詢、偵訊及本院訊問、審
    理時坦承不諱，核與證人許清旗、蘇千惠、陳明炎、張孟珠
    、丁○○、江月卿、辛○○、黃淑華、謝林招治、庚○○、
    廖李素氣、張秋霞、陳親親、鄧羅阿足、簡絨、戊○○、陳
    李素貞、張進益、江正雄、陳煌祥、丙○○○、錢中華及羅
    紅香等人於警詢及證人庚○○、丙○○○、丁○○及辛○○
    於本院審理時證述情節相符，此外，復有現場照片34幀、象
    棋1 副、骰子20顆、搬風骰子1 顆及抽頭金160,950 元扣案
    可資佐證，上開事實應堪認定。
(二)其次，證人辛○○於本院審理時到庭具結證稱：「裕民路賭
    場被查獲當天我是去第二次。第一次是大約一個星期左右前
    的時間去的。主持賭場的人是乙○○」、「（問：第一次去
    的時候，是與誰去？）我跟朋友一起去的，都是賭場認識的
    」、「（問：第一次去的時候有無看到乙○○？）有」等語
    （詳本院98年3 月20日審判筆錄第6 頁）；另證人丁○○於
    本院審理時證述：「（問：為何知道該處可以賭博？）聽人
    說，前幾天在運動公園聽人家說該處可以賭博。是我自己一
    人去的，地址是前幾天聽人說來，我是第一次去的」等語（
    詳本院98年2 月27日審判筆錄第11頁），堪認被告乙○○應
    係於97年3 月9 日起即在上址聚集不特定多數人賭博財物無
    誤。況且被告乙○○自承：原本係在公園涼亭聚賭，後來公
    園抓得很嚴，才改去裕民路聚賭等語（詳98年3 月20日審判
    筆錄第7 頁），而觀諸被告乙○○委由案外人己○○承租上
    址之時間係97年3 月5 日，此有租賃契約書在卷可按，衡情
    ，被告乙○○斷無可能於97年3 月5 日承租該處使用後，浪
    費租金閒置該處直至97年3 月16日才供聚賭使用。足見證人
    辛○○、丁○○上開證述，與事實相符，被告乙○○辯稱：
    97年3 月16日警方查獲當日係第一次聚眾賭博云云，顯非實
    在。
(三)至被告甲○○雖以前詞置辯，然被告甲○○於警詢時稱：「
    （問：該處何時開始供賭？）我於97年3 月16日10時出門時
    ，該處尚未開始賭博，待我同日14時許返回後，該處客廳已
    聚集20多人在賭博」、「（問：本分局偵查隊97年3 月16日
    15時30分進入執行取締當時，你在現場作何事？有無參與賭
    博？）我在現場圍觀看人賭博，但我沒參與賭博」等語（詳
    前開偵查卷第26-27 頁），嗣於本院訊問時始辯稱：「查獲
    當天，己○○有打電話給我，叫我過去，說有事情要跟我談
    ，我當天是差不多下午三點半左右到達，到達時己○○不在
    ，只有乙○○在，乙○○有跟我自我介紹說，他是己○○的
    朋友，他說一個月要多三千元的房租給我，他說他要提供這
    個場所讓別人聚賭，我說不要不可以聚賭，我問說己○○人
    在哪裡，他說馬上來，還沒到時，警察就來了」、「我在現
    場與乙○○談不可以借他賭博，而且我在等己○○到」等語
    （詳本院97年度簡字第3288號卷第18頁），又於本院審理時
    供稱：「己○○跟我簽約時候，乙○○本人沒有來，我還不
    認識他，他是否住在那裡，我也不知道，簽約過好一陣子己○○才找乙○○過來，我才認識他」等語（詳本院98年3 月
    30日審判筆錄第3 頁），被告甲○○就其是否於97年3 月16
    日第一次見到被告乙○○先後所述不一，且倘其所述97年3
    月16日為警查獲當日係應被告乙○○之約前往，旋遭警查獲
    等語為真，何以其於警詢及檢察官偵訊時未將上情告知，此
    均啟人疑竇。況且，被告乙○○於本院審理時供稱：「裕民
    路（六樓）有三間房間，一間是甲○○住的，一間是我有時
    候會去住的」、「（法官問：97年3 月5 日租屋之後偶而會
    去哪裡住，那甲○○住在另一間房間，你去住時，有看過甲○○住在另外一間房間？）有看過。是的，就是偵查卷第41
    頁照片的房間」等語（詳本院98年3 月20日審判筆錄第8 頁
    ），則如被告乙○○所述，被告甲○○既住居在上址房間，
    其對被告乙○○於97年3 月9 日起即已在該處聚眾賭博一事
    ，豈有不知之理？就此，被告甲○○雖辯稱：伊住在臺北縣
    土城市○○路214 巷1 號5 樓，並非如乙○○所言住在6 樓
    房間等語，然被告甲○○自承：伊沒有固定上班的地方，沒
    有工作的時間，我就是在系爭地址的5 樓等語，則如被告甲○○所言平時均在臺北縣土城市○○路214 巷1 號5 樓，其
    對於其出租他人之臺北縣土城市○○路214 巷1 號6 樓於97
    年3 月9 日起即已湧入2 、30名賭客聚賭之情形，焉有不知
    之理？又本件查無被告甲○○出租上址時，即知該處將作為
    賭場使用之證據，惟本院認定被告乙○○以上址經營賭場之
    時間既係在97年3 月9 日，足徵被告乙○○於97年3 月5 日
    至同月9 日間之某日時，應有向被告甲○○表示若將該處作
    為賭博場所使用，每日會多付3 千元之租金，並經被告甲○○應允。是被告甲○○辯稱：伊單純出租房屋，不知該處供
    作賭場使用云云，顯係其卸責之詞，殊無可採。
(四)綜上所述，本件事證已臻明確，被告二人犯行堪以認定，應
    依法論科。
二、核被告乙○○所為，係犯刑法第268 條前段之意圖營利供給
    賭博場所罪、同條後段之意圖營利聚眾賭博罪。被告甲○○
    所為，係犯刑法第268 條前段之意圖營利供給賭博場所罪。
    被告二人就意圖營利提供賭博場所犯行，具有犯意聯絡及行
    為分擔，為共同正犯。又被告乙○○多次意圖營利供給賭博
    場所、聚眾賭博及被告甲○○多次意圖營利供給賭博場所犯
    行，均為單一犯意下之接續數舉動，均僅各論以一接續行為
    。又被告乙○○係基於一個賭博犯意之決定，達成其同一犯
    罪之各個舉動，應屬法律概念之一行為，其以一行為觸犯上
    開二罪名，為想像競合犯，應依刑法第55條規定，從一重之
    意圖營利聚眾賭博罪處斷。公訴意旨雖認被告乙○○另涉犯
    刑法第266 條第1 項前段於公眾得出入之場所賭博罪嫌。然
    查，被告乙○○承租臺北縣土城市○○路214 巷1 號6 樓之
    客廳作為賭博場所，而該處並非公眾得出入之場所，自難遽
    以該罪相繩。本應就此部分為無罪之諭知，然公訴意旨認此
    部分若成立犯罪，與前揭論罪科刑部分具想像競合之裁判上
    一罪關係，爰不另為無罪之諭知，附此敘明。爰分別審酌被
    告乙○○、甲○○提供賭博場所，被告乙○○聚眾賭博，非
    但助長社會僥倖歪風，亦對社會治安構成威脅，兼衡被告乙○○前已有聚眾賭博之前科紀錄，雖未構成累犯，惟足見其
    素行不良，另被告甲○○後否認犯行之態度等一切情狀，分
    別量處如主文所示之刑，並諭知如易科罰金之折算標準，以
    示懲儆。另扣案之象棋1 副、骰子20顆及搬風骰子1 顆，為
    被告乙○○所有供本件犯罪所用之物；抽頭金160,950 元為
    被告乙○○所有因本件犯罪所得之物，爰分別依刑法第38條
    第1 項第2 款、第3 款之規定，併予宣告沒收。至賭資262,
    400 元，乃現場賭客所有之物，為渠等違反社會秩序維護法
    之證物，因與被告本件犯罪無直接關係，且非屬供被告本案
    犯罪所用或因犯罪所得之物，復非違禁物，爰不予宣告沒收
    。又扣案之房屋租賃契約書乙份，與被告本件犯罪亦無直接
    關係，亦不予宣告沒收，附此敘明。
據上論斷，應依刑事訴訟法第452 條、第299 條第1 項前段，刑
法第28條、第268 條前段、刑法第55條、刑法第41條第1 項前段
、刑法第38條第1 項第2 款、第3 款，刑法施行法第1 條之1 第
1項 、第2 項，判決如主文。
本案經檢察官吳宗光到庭執行職務。
中    華    民    國    98    年    4     月    13    日
                  刑事第十三庭    法  官  鄭燕璘
以上正本證明與原本無異。
如不服本判決，應於判決送達後10日內，向本院提出上訴書狀，
且上訴書狀應敘述具體理由，而上訴書狀未敘述上訴理由者，應
於上訴期間（即自收受判決書之翌日起算10日）屆滿後20日內補
提理由書。「切勿逕送上級法院」。
中    華    民    國    98    年    4     月    13    日
                                  書記官  陳筱惠
附錄本案論罪科刑法條全文：
刑法第268條
意圖營利，供給賭博場所或聚眾賭博者，處三年以下有期徒刑，
得併科三千元以下罰金。


司法院資訊處製作；財團法人民間司法改革基金會備份。
